臺灣臺南地方法院刑事判決
             111年度訴字第758號
公  訴  人  臺灣臺南地方檢察署檢察官
被      告  林晉吉


上列被告因妨害秩序等案件，經檢察官提起公訴（110 年度調偵
字第2347號），被告於準備程序就被訴事實為有罪之陳述，經合
議庭裁定由受命法官獨任行簡式審判程序，判決如下：
    主  文
丁○○共同犯意圖供行使之用而攜帶兇器在公共場所聚集三人以上
施強暴助勢罪，處有期徒刑貳月，如易科罰金，以新臺幣壹仟元
折算壹日。
    事  實
一、緣龔○霖（民國93年9 月生，真實姓名年籍詳卷）與楊○叡（
    93年12月生，真實姓名年籍詳卷）因細故於社群軟體IG上發
    生口角糾紛，互相糾眾相約於110 年3 月21日凌晨2 時30分
    ，在臺南市安平區觀夕平台談判，由龔○霖邀集戊○○、己○○
    、丁○○，再由丁○○邀集丙○○、施○龍（93年8 月生，真實姓
    名年籍詳卷），戊○○邀集許○程（92年11月生，真實姓名年
    籍詳卷）、吳○誠（93年12月生，真實姓名年籍詳卷），己○○邀集甲○○、癸○○、乙○○等人一同前往，其等均知悉上址觀
    夕平台為一般不特定公眾均可前往之公共場所，如攜帶鋁棒
    等兇器在該處聚集三人以上施強暴脅迫，顯會造成公眾或他
    人恐懼不安，危害當地安寧及公共秩序，竟由戊○○、己○○、
    癸○○、乙○○（上開4 人已另行審結）、丙○○（另行審理）、
    龔○霖、施○龍、許○程、吳○誠（上開4 人另行移送少年法庭
    ）共同基於意圖供行使之用而攜帶兇器在公共場所聚集三人
    以上「下手實施」強暴脅迫之犯意聯絡，及由丁○○、甲○○（已
    另行審結）共同基於意圖供行使之用而攜帶兇器在公共場所
    聚集三人以上施強暴脅迫「在場助勢」之犯意聯絡，分別攜帶
    可供兇器使用之鋁棒以及辣椒水噴霧器等物，由丁○○駕駛車
    牌號碼000-0000號自用小客車搭載施○龍、丙○○，戊○○駕駛
    車牌號碼000-0000號自用小客車搭載龔○霖、許○程、吳○誠
    ，甲○○駕駛車牌號碼000-0000號自用小客車搭載癸○○、己○○
    、乙○○，於110 年3 月21日凌晨2 時27分許，抵達上址觀夕
    平台而在該公共場所聚集三人以上，丁○○、甲○○因負責駕車
    而未下車，僅到場助勢，其餘戊○○、丙○○、己○○、癸○○、乙○○、龔○霖、施○龍、許○程、吳○誠均分持鋁棒及辣椒水噴霧
    器下車威嚇或攻擊楊○叡及其邀約到場之壬○、蘇○凱（93年9
     月生，真實姓名年籍詳卷）、蕭○丞（93年12月生，真實姓
    名年籍詳卷）、曾○銘（94年4 月生，真實姓名年籍詳卷）
    、辛○○等人，及砸毀壬○駕駛到場之車牌號碼0000-00 號自
    用小客車，而均下手實施強暴脅迫行為，致楊○叡受有顏面
    、頸部及雙肩刺激性接觸性皮膚炎、胸部挫傷、雙眼疼痛之
    傷勢，壬○受有臉部、眼睛及手部刺痛紅腫之傷勢，蘇○凱受
    有臉部、頸部、雙肩、雙手肘及外陰刺激性接觸性皮膚炎及
    雙眼疼痛之傷勢，蕭○丞受有臉部、雙眼刺痛、身體、手臂
    及脖子刺痛紅腫之傷勢，曾○銘受有全身刺痛紅腫之傷勢，
    辛○○受有臉部、雙眼及手部刺痛紅腫之傷勢（所涉傷害楊○
    叡、蘇○凱部分，業經撤回告訴；所涉傷害壬○、蕭○丞、曾○
    銘、辛○○部分，未據告訴），並造成壬○之車牌號碼0000-00
     號自用小客車全車玻璃、引擎蓋及車門遭鋁棒砸毀（所涉
    毀損部分，業經撤回告訴），以此方式妨害當地安寧之公共
    秩序及社會治安後，隨即駕駛或搭乘原車離去。
二、案經楊○叡、壬○、蘇○凱訴由臺南市政府警察局第四分局報
    告臺灣臺南地方檢察署檢察官偵查起訴。
    理  由
壹、程序事項：
    被告丁○○所犯者，非為死刑、無期徒刑、最輕本刑為3 年以
    上有期徒刑之罪，亦非高等法院管轄第一審案件，其於準備
    程序就被訴事實均為有罪之陳述（訴字卷二第7 頁），經依
    法告知簡式審判程序之旨，並聽取當事人之意見後，合議庭
    爰依刑事訴訟法第273 條之1 第1 項之規定，裁定進行簡式
    審判程序。且依刑事訴訟法第273 條之2 規定，不受同法第
    159 條第1 項、第161 條之2 、第161 條之3 、第163 條之
    1及第164 條至第170 條所規定證據能力認定及調查方式之
    限制，合先敘明。
貳、實體事項：
一、認定事實所憑之證據及理由：
　㈠上揭犯罪事實，業據被告於警詢、偵訊、準備及審理程序中
    均坦承不諱（警卷第119 頁至第123 頁，偵卷第149 頁至第
    150 頁，訴字卷二第7 頁、第14頁、第23頁至第24頁），核
    與證人即同案被告丙○○於警詢、戊○○、丙○○、己○○、癸○○、
    乙○○於警詢、偵訊及本院、證人即同案少年龔○霖、吳○誠於
    警詢及少年法庭、施○龍、許○程於警詢、證人即告訴人楊○
    叡、壬○、蘇○凱於警詢、偵訊、證人即被害人蕭○丞、曾○銘
    、辛○○於警詢中之證述情節大致相符（警卷第3 頁至第7 頁
    、第23頁至第28頁、第35頁至第40頁、第47頁至第52頁、第
    61頁至第66頁、第83頁至第88頁、第97頁至第102 頁、第11
    9 頁至第123 頁、第139 頁至第143 頁、第157 頁至第162 
    頁、第169 頁至第173 頁、第181 頁至第187 頁、第193 頁
    至第199 頁、第205 頁至第209 頁、第217 頁至第223 頁、
    第227 頁至第231 頁、第237 頁至第241 頁，偵卷第83頁至
    第85頁、第101 頁至第103 頁、第129 頁至第130 頁、第13
    7 頁至第138 頁、第149 頁至第150 頁，訴字卷一第114 頁
    至第115 頁、第123 頁、第141 頁至第146 頁），並有臺南
    市政府警察局第四分局扣押筆錄、扣押物品目錄表各2 份、
    車牌號碼000-0000號、BFE-8127號、BHW-7271號、7377-H2 
    號自用小客車之車輛詳細資料報表、楊○叡、蘇○凱之郭綜合
    醫院診斷證明書各1 份、被告等人案發時使用之辣椒水網路
    查詢照片1 張、路口監視器錄影畫面截圖12張、車牌號碼00
    00-00 號自用小客車毀損照片8 張、楊○叡、蘇○凱及蕭○丞
    之傷勢照片共12張、龔○霖之社群軟體IG限時動態截圖、照
    片截圖各1 張、龔○霖與楊○叡於社群軟體IG之對話紀錄截圖
    9 張在卷可稽（警卷第69頁至第71頁、第73頁至第75頁、第
    103 頁至第107 頁、第111 頁、第129 頁、第189 頁、第20
    1 頁、第211 頁、第247 頁至第291 頁），足認被告上開任
    意性之自白與事實相符，應堪採信。
　㈡公訴意旨雖以被告於本件案發時為成年人，其故意與同案少
    年龔○霖、施○龍、許○程、吳○誠等人，共同對少年楊○叡、
    蘇○凱、蕭○丞、曾○銘等人實施犯罪，應依兒童及少年福利
    與權益保障法第112 條第1 項前段（起訴意旨誤載為少年事
    件處理法第85條第1 項，經檢察官當庭更正）規定加重其刑
    ，惟按兒童及少年福利與權益保障法第112 條前段規定，係
    以年齡作為加重刑罰之要件，當以行為人對此年齡有所認識
    或具有不確定故意，始有適用。經查，被告於審理中供稱：
    同案少年中，我只認識龔○霖及施○龍，我忘記我是怎麼跟他
    們認識的，其他人我不認識，我也不認識告訴人、被害人等
    人，我不清楚同案少年、告訴人、被害人等人於本件案發時
    之實際年齡等語（訴字卷二第24頁），足認被告雖認識同案
    少年龔○霖及施○龍，然交情非深、並非熟識，更不認識其餘
    同案少年及告訴人、被害人等人，卷內復無其他證據足證被
    告主觀上已認識或預見上開同案少年、告訴人、被害人等人
    於本件案發時尚未年滿18歲之少年身分，尚難遽認被告對此
    已有認識或不確定故意，應無公訴意旨所指兒童及少年福利
    與權益保障法第112 條前段「故意與少年共同對少年犯罪」
    加重其刑規定之適用，併此敘明。
　㈢綜上所述，本件事證明確，被告犯行洵堪認定，應予依法論
    科。
二、論罪科刑：
　㈠核被告所為，係犯刑法第150 條第2 項第1 款、第1 項前段
    之意圖供行使之用而攜帶兇器在公共場所聚集三人以上施強
    暴脅迫「助勢」罪。
　㈡另按刑法第150 條之犯罪構成要件須聚集三人以上，為聚合
    犯之性質，本質上即屬共同正犯，故除法律依其首謀、下手
    實施或在場助勢等參與犯罪程度之不同，而異其刑罰之規定
    時，各參與不同程度犯罪行為者之間，不能適用刑法總則共
    犯之規定外，其餘均應引用刑法第28條共同正犯之規定。本
    件被告與同案被告甲○○間，就上開「在場助勢」之妨害秩序
    犯行，有犯意聯絡及行為分擔，應論以共同正犯。
　㈢按刑法第150 條第2 項規定：「犯前項之罪，而有下列情形
    之一者，得加重其刑至二分之一：一、意圖供行使之用而攜
    帶兇器或其他危險物品犯之。二、因而致生公眾或交通往來
    之危險」，係就刑法第150 條第1 項之基本犯罪類型，參考
    我國實務常見之群聚鬥毆危險行為態樣，慮及行為人意圖供
    行使之用而攜帶兇器或者易燃性、腐蝕性液體，抑或於車輛
    往來之道路上追逐，對往來公眾所造成之生命身體健康等危
    險大增，破壞公共秩序之危險程度升高，而有加重處罰之必
    要，已就刑法第150 條第1 項犯罪類型變更之個別犯罪行為
    予以加重，而成另一獨立之罪名，應屬刑法分則加重之性質
    。審酌本案情節，被告等人攜帶之辣椒水噴霧器為日常生活
    中可合法購入之防身用品，並非管制物品或違禁物，亦非易
    燃性、腐蝕性液體，尚非屬上開規定所載之「危險物品」；
    至被告等人攜帶之鋁棒，客觀上雖可作為兇器使用，惟屬於
    鈍器，且僅告訴人楊○叡、被害人曾○銘證稱有遭鋁棒打到，
    傷勢非屬嚴重，且依路口監視器錄影畫面截圖顯示（警卷第
    253 頁至第257 頁），於110 年3 月21日凌晨2 時27分21秒
    ，被告等人之車輛包圍告訴人、被害人之車輛發生衝突後，
    至同日凌晨2 時27分44秒，被告等人即分別駕駛或搭乘原車
    離開現場，雙方衝突時間非長，足認並無持續施強暴致危險
    程度難以控制之情形，被告所為對於社會秩序安全之危害程
    度，未因攜帶兇器而有顯著提升，應認尚無予以加重其刑之
    必要，爰不予加重其刑。
　㈣爰以行為人之責任為基礎，審酌被告因龔○霖與楊○叡間之細
    故糾紛，經由輾轉邀集，竟分別攜帶鋁棒以及辣椒水噴霧器
    等物，由被告負責駕車搭載施○龍、丙○○，與其他同案被告
    、少年等人至上址觀夕平台之公共場所聚集，被告與同案被
    告甲○○僅到場助勢，其餘同案被告、少年等人則均下車威嚇
    或攻擊告訴人、被害人等人，及砸毀對方之車輛，下手實施
    強暴脅迫行為，所為造成公眾或他人之危害、恐懼不安而破
    壞當地之安寧秩序與社會治安，實非可取。惟念被告前無因
    犯罪經法院論罪科刑之紀錄，有臺灣高等法院被告前案紀錄
    表1 份在卷可參（訴字卷二第27頁），素行尚可，本件犯後
    始終坦承犯行，並透過同案少年龔○霖與告訴人、被害人等
    人商談和解事宜，經楊○叡、壬○分別具狀撤回告訴，蘇○凱
    亦表示沒有要再提告的意思而撤回告訴，有請求撤回告訴狀
    2 份、本院111 年8 月4 日公務電話紀錄各1 份在卷可按（
    調偵字卷第63頁、第67頁，訴字卷一第53頁），兼衡被告於
    審理中自承為高職肄業之智識程度，未婚，無子女，現從事
    南部科學園區台積電工廠機台更換工作，每月收入平均新臺
    幣（下同）3 萬元至4 萬元，並與母親同住之家庭生活及經
    濟狀況（訴字卷二第25頁）等一切情狀，量處如主文所示之
    刑，並諭知如易科罰金之折算標準。
三、不另為不受理之諭知部分：
　㈠公訴意旨另以：被告等人共同基於傷害之犯意聯絡，於上開
    時間、地點，推由其中之被告戊○○、己○○、癸○○、乙○○等人
    下車，分持辣椒水噴霧器攻擊告訴人蘇○凱，致蘇○凱受有臉
    部、手部及胸部刺痛之傷害。案經蘇○凱提出傷害告訴，因
    認被告等人均另涉犯刑法第277 條第1 項之傷害罪嫌等語。
　㈡按告訴乃論之罪，告訴人於第一審辯論終結前，得撤回其告
    訴；告訴經撤回者，應諭知不受理之判決，刑事訴訟法第23
    8 條第1 項、第303 條第3 款分別定有明文。
　㈢本件被告所涉傷害部分，公訴意旨認其等均涉犯刑法第277 
    條第1 項之傷害罪嫌，依同法第287 條前段規定，須告訴乃
    論。茲據告訴人蘇○凱表示：本件我確實沒有要再提告的意
    思等語，有本院111 年8 月4 日公務電話紀錄1 份在卷可稽
    （訴字卷一第53頁），堪認已於本院第一審辯論終結前撤回
    告訴，依前揭法條規定，本應諭知不受理之判決，惟此部分
    如成立犯罪，與前揭妨害秩序有罪部分，有想像競合之裁判
    上一罪關係，爰不另為不受理之諭知。
據上論斷，應依刑事訴訟法第273 之1 第1 項、第299 條第1 項
前段，刑法第28條、第150 條第1 項前段、第2 項第1 款、第41
條第1 項前段，刑法施行法第1 條之1 第1 項，判決如主文。
本案經檢察官陳鋕銘提起公訴，檢察官庚○○到庭執行職務。
中　　華　　民　　國　　111 　年　　10　　月　　25　　日
                  刑事第四庭   法  官  陳品謙
以上正本證明與原本無異。
如不服本判決應於收受本判決後20日內向本院提出上訴書狀，並
應敘述具體理由。其未敘述上訴理由者，應於上訴期間屆滿後20
日內向本院補提理由書狀（均須按他造當事人之人數附繕本）「
切勿逕送上級法院」。 
　　　　　　　　　　　　　　　 書記官  趙建舜
中　　華　　民　　國　　111 　年　　10　　月　　25　　日

附錄本案論罪科刑法條：
中華民國刑法第150 條第1 項前段、第2 項第1 款
在公共場所或公眾得出入之場所聚集三人以上，施強暴脅迫者，
在場助勢之人，處1 年以下有期徒刑、拘役或10萬元以下罰金；
首謀及下手實施者，處6 月以上5 年以下有期徒刑。
犯前項之罪，而有下列情形之一者，得加重其刑至二分之一：
一、意圖供行使之用而攜帶兇器或其他危險物品犯之。
二、因而致生公眾或交通往來之危險。